ACORDAO-COMPLETO-2282539

ACÓRDÃO 1935/2019 ATA 7/2019 - SEGUNDA CÂMARA

VISTOS, relatados e discutidos estes autos de Recurso de Reconsideração interposto pelo Senhor Carlos Artur Soares de Avellar Júnior, Prefeito de Barreiros-PE, contra o Acórdão 641/2016-TCU-Segunda Câmara, por meio do qual o Tribunal julgou irregulares as contas do aludido responsável e do ex-Prefeito Antônio Vicente de Souza Albuquerque, condenando-os solidariamente ao pagamento do débito correspondente à integralidade dos recursos repassados mediante o Convênio n.º 370/2011, com o objetivo de promover ações de melhoria na área de segurança, no âmbito do Programa de Segurança Pública;
ACORDAM os Ministros do Tribunal de Contas da União, reunidos em sessão da Segunda Câmara, diante das razões expostas pelo relator, com fundamento nos arts. 32, I e 33 da Lei 8.443/1992 e no art. 285 do Regimento Interno, em:
9.1. conhecer do recurso e, no mérito, dar-lhe parcial provimento;
9.2. excluir o Senhor Carlos Artur Soares de Avellar Junior do subitem 9.2.1 do Acórdão n.º 641/2016 - 2.ª Câmara e tornar sem efeito os subitens 9.2.2 e 9.3, julgando-se regulares com ressalva as suas contas, sem prejuízo de se incluir no subitem 9.2.1, como valor a ser abatido por ocasião do recolhimento do débito de que trata este dispositivo (como crédito) , a quantia de R$ 198.072,70, com data de 17/01/2014;
9.3. dar ciência desta decisão ao recorrente, ao órgão regional da Procuradoria da República no Estado de Pernambuco, para as providências cabíveis, ex vi do § 7o, in fine, do art. 209 do Regimento Interno do TCU, bem como aos demais interessados.

Recurso de Reconsideração interposto pelo Senhor Carlos Artur Soares de Avellar Júnior, Prefeito de Barreiros/PE, contra o Acórdão n.º 641/2016  TCU  2ª Câmara, por meio do qual o Tribunal julgou irregulares as contas do aludido responsável e do ex-Prefeito Antônio Vicente de Souza Albuquerque, condenando-os solidariamente ao pagamento do débito correspondente à integralidade dos recursos repassados mediante o Convênio n.º 370/2011, com o objetivo de promover ações de melhoria na área de segurança, no âmbito do Programa de Segurança Pública.

Segunda Câmara

Município de Barreiros - PE.

3. Interessados/Responsáveis/Recorrentes:
3.1. Interessado: Secretaria Nacional de Segurança Pública (00.394.494/0005-60)
3.2. Responsáveis: Antônio Vicente de Souza Albuquerque (XXX.588.724-XX); Carlos Artur Soares de Avellar Júnior (XXX.704.664-XX)
3.3. Recorrente: Carlos Artur Soares de Avellar Júnior (XXX.704.664-XX).

Ana Arraes (Presidente).

13.1. Ministros presentes: Ana Arraes (Presidente), Aroldo Cedraz (Relator) e Raimundo Carreiro.
13.2. Ministra que alegou impedimento na Sessão: Ana Arraes (Presidente).
13.3. Ministro-Substituto convocado: Marcos Bemquerer Costa.
13.4. Ministro-Substituto presente: André Luís de Carvalho.

ACORDAO-COMPLETO-2462542

Acórdão 906/2022 - Segunda Câmara

AROLDO CEDRAZ

Ministro-Substituto André Luís de Carvalho.

Inicio este Relatório transcrevendo o parecer subscrito pela Auditora Federal de Controle Externo Rosa Maria Leite Albuquerque (peça 45) , o qual contou com a anuência do titular da Secretaria de Recursos (peça 46) :
"INTRODUÇÃO
1.	Trata-se de recurso de reconsideração interposto por Carlos Artur Soares de Avellar Júnior, prefeito municipal de Barreiros/PE (peça 35) , contra o Acórdão 641/2016-TCU-Segunda Câmara (peça 22) , transcrito na íntegra abaixo (grifado) :
9.1. considerar revéis os Srs. Antônio Vicente de Souza Albuquerque e Carlos Artur Soares de Avellar Júnior, nos termos do art. 12, § 3º, da Lei nº 8.443, de 16 de julho de 1992;
9.2. julgar irregulares as contas dos Srs. Antônio Vicente de Souza Albuquerque e Carlos Artur Soares de Avellar Júnior, com fundamento nos arts. 1º inciso I, 16, inciso III, alíneas "a" e "c", e 19, caput, da Lei nº 8.443, de 1992, para condená- los ao pagamento do débito a seguir especificado, atualizado monetariamente e acrescido de juros de mora, calculados desde as datas indicadas até a data da efetiva quitação, fixando-lhes o prazo de 15 (quinze) dias, a contar da notificação, para que comprovem perante o Tribunal (art. 214, inciso III, alínea "a", do Regimento Interno do TCU - RITCU) , o recolhimento das referidas quantias aos cofres do Tesouro Nacional, na forma da legislação em vigor:
9.2.1. Sr. Antônio Vicente de Souza Albuquerque, em solidariedade com o Sr. Carlos Artur Soares de Avellar Júnior:
	Valor original (R$) 
	Data de ocorrência

	191.443,99
	30/12/2011

	180.541,82
	13/3/2012

9.2.2. Sr. Carlos Artur Soares de Avellar Júnior:
	Valor original (R$) 
	Data de ocorrência

	28.014,19
	1º/1/2013

9.3. aplicar aos Srs. Antônio Vicente de Souza Albuquerque e Carlos Artur Soares de Avellar Júnior, individualmente, a multa prevista no art. 57 da Lei nº 8.443, de 1992, no valor de R$ 150.000,00 (cento e cinquenta mil reais) , fixando-lhes o prazo de 15 (quinze) dias, a contar da notificação, para que comprovem, perante o Tribunal (art. 214, inciso III, alínea "a", do RITCU) , o recolhimento das referidas quantias aos cofres do Tesouro Nacional, atualizadas monetariamente na forma da legislação em vigor;  
9.4. autorizar, desde já, com amparo no art. 26 da Lei nº 8.443, de 1992, e no art. 217 do RITCU, o parcelamento das dívidas constantes deste Acórdão em até 36 (trinta e seis) prestações mensais e sucessivas, caso requerido, esclarecendo aos responsáveis que a falta de pagamento de qualquer parcela importará no vencimento antecipado do saldo devedor (art. 217, § 2º, do RITCU) , sem prejuízo das demais medidas legais;
9.5. autorizar, desde logo, nos termos do art. 28, inciso II, da Lei nº 8.443, de 1992, a cobrança judicial das dívidas constantes deste Acórdão, caso não atendidas as notificações; e
9.6.  enviar cópia deste Acórdão, bem como do Relatório e da Proposta de Deliberação que o fundamenta, à Procuradoria da República no Estado de Pernambuco, com fulcro no art. 16, § 3º, da Lei nº 8.443, de 1992, para o ajuizamento das ações penais e civis cabíveis, bem como à Câmara Municipal de Barreiro/PE, para conhecimento.
HISTÓRICO 
2.	A presente tomada de contas especial (TCE) foi instaurada pela Secretaria Nacional de Segurança Pública do Ministério da Justiça (Senasp/MJ) contra Carlos Artur Soares de Avellar Júnior, prefeito municipal de Barreiros/PE, diante da omissão no dever de prestar contas dos recursos federais recebidos no âmbito do Convênio 370/2011 (Siconv 763043) , cujo objeto consistia no aparelhamento e na capacitação da guarda municipal, bem como na implantação de política de prevenção às drogas, à violência e à criminalidade (peça 1) .
3.	A Secretaria Federal de Controle Interno (SFCI) certificou a irregularidade das contas (peça 1, p. 107/108) e o Ministro de Estado da Justiça atestou haver tomado conhecimento (p. 118) .
4.	No âmbito deste Tribunal, o prefeito antecessor foi incluído na relação processual. Foram, então, promovidas as citações solidárias dos responsáveis (peças 14/15, avisos de recebimento às peças 16/17) . 
5.	A 2ª Câmara acolheu a proposta do relator a quo (peça 23) , que acolheu as propostas uniformes da unidade técnica (peças 18/20) , apenas com o ajuste de fundamentação sugerido pelo MP/TCU (peça 21) , nos termos do acórdão recorrido (peça 22) .
EXAME DE ADMISSIBILIDADE
6.	O exame de admissibilidade realizado pelo Serviço de Admissibilidade de Recursos (SAR) propôs o conhecimento do presente recurso, nos termos do art. 32, inc. I, e art. 33 da Lei 8.443/92, c/c o art. 285 do RI/TCU, conferindo efeito suspensivo aos subitens 9.2, 9.3 e 9.5 do acórdão recorrido ao recorrente e demais responsável condenado solidariamente (peças 41/42) .
7.	O ministro-relator Raimundo Carreiro conheceu do recurso, acrescentando efeito suspensivo ao subitem 9.1 do acórdão recorrido, e encaminhou os autos a esta Secretaria de Recursos (Serur) para exame de mérito (peça 44) .
8. 	Reitera-se o exame do SAR, com o acréscimo feito pelo relator.
EXAME TÉCNICO
9.	Constitui objeto do presente recurso definir se o recorrente deve ser responsabilizado pela omissão no dever de prestar contas.
Omissão no dever de prestar contas
10.	O recorrente defende a reforma da decisão, com base nos seguintes argumentos (peça 35, p. 4/11) :
o convênio foi firmado, com início e término da vigência durante a gestão de Antônio Vicente de Souza Albuquerque, sendo que o prazo para prestação de contas é que findou-se na sua gestão;
não tendo gerido os recursos, não deve ter débito imputado por eventual irregularidade verificada na aplicação; 
o ex-gestor, "ferrenho adversário político", esvaziou todos os arquivos da prefeitura, por isso, o recorrente sequer sabia da existência do convênio, o que só ocorreu com a notificação do MJ; 
encontrou notas fiscais de compras e serviços relativas ao convênio, totalizando R$ 170.614,00, e saldo remanescente na conta do convênio de R$ 198.072,70, devolvido ao convenente, restando comprovar a regular aplicação de R$ 31.313,30 (p. 12/18) - documentação encaminhada ao MJ (p. 19/20) ;
não se pode falar em ausência de prestação de contas e, se a prestação feita não foi completa, perfeita e acabada, não pode sofrer qualquer sanção por isso - cita a Súmula/TCU 230. 
Análise
11.	O lastro da responsabilização do recorrente está na ocupação do cargo de prefeito municipal de Barreiros/PE - gestão 2013-2016, tendo o prazo para a prestação de contas do convênio em exame findado em 8/4/2013 (peça 1, p. 240/242) .
12.	O recorrente alega ter encaminhado documentação a título de prestação de contas ao MJ, todavia, a documentação dos autos não corrobora tal alegação. Pelo contrário, notificado 2 vezes pelo ministério - (i) Ofício 412, de 20/9/2013, solicitando a apresentação da prestação de contas no prazo de 30 dias (peça 1, p. 6/16) ; e (ii) Ofício 568, de 17/12/2013, comunicando a instauração de TCE e concedendo 30 dias para defesa, (peça 1, p. 44/46) - e citado também 2 vezes pro este Tribunal (peças 7 e 14) , manteve-se silente.
13.	Por outro lado, não há nos autos, muito menos foi juntada agora em sede recursal, comprovação de formalização da prestação de contas relativas ao Convênio 370/2011, visto que não há expediente que comprove o recebimento e/ou qualquer tipo de resposta por parte do ministério, referente à mensagem eletrônica supostamente entregue, em 7/1/2014, ao Coordenador Geral de Fiscalização de Convênios do MJ (peça 35, p. 19/20) , ou, ainda, a adoção de medidas legais para resguardar o patrimônio público. 
14.	Ressalta-se que o Relatório do Tomador de Contas Especial do MJ é de 23/9/2014 (peça 1, 94/100) e o Relatório de Auditoria 2114/2014 da SFCI é de 14/11/2014 (peça 1, 104/106) . Ambos apontam como motivo para a TCE omissão no dever de prestar contas e não há menção de expediente encaminhado a título de prestação de contas intempestiva nem de restituição de saldo remanescente na conta do convênio. 
15.	A mencionada Súmula/TCU 230 deve ser lida e interpretada de forma sistêmica. Cumpre esclarecer que ela não cria responsabilidade muito menos solidariedade, pois ambas decorrem da Lei 8.443/1992. O que a mencionada súmula traz é a possibilidade de afastamento da co-responsabilização do prefeito sucessor, visto que essa co-responsabilidade é presumida: 
Compete ao prefeito sucessor apresentar as contas referentes aos recursos federais recebidos por seu antecessor, quando este não o tiver feito ou, na impossibilidade de fazê-lo, adotar as medidas legais visando ao resguardo do patrimônio público com a instauração da competente Tomada de Contas Especial, sob pena de co-responsabilidade.
16.	Nesse contexto, o prefeito sucessor que, impossibilitado de apresentar as contas, adotar as medidas legais visando o resguardo do patrimônio público, terá sua co-responsabilização pelo débito afastada. Voltando ao caso concreto, restaram amplamente comprovadas sua omissão no dever de prestar contas e a não adoção de qualquer medida legal que pudesse afastar a sua co-responsabilização enquanto prefeito sucessor, conforme os termos da Súmula/TCU 230.
17.	Não merece prosperar o argumento de que não tendo gerido os recursos, não deve ter débito imputado por eventual irregularidade verificada na aplicação. Ainda que não tenha gerido os recursos, o sucessor é o responsável pela prestação de contas, cujo objetivo é comprovar a boa e regular gestão desses recursos e a consecução dos objetivos conveniados. Uma das possíveis consequências de quem não presta contas ou, se presta, tem as contas rejeitadas, é a imputação de débito. 
18.	A jurisprudência pacífica nesta Corte de Contas atribui ao responsável o dever de prestar contas da integralidade das verbas federais repassadas. Cabe ao gestor o ônus da prova da boa e regular aplicação desses recursos, por meio de documentação consistente. (Acórdão 196/2016-TCU-Plenário) 
19.	A omissão no dever de prestar contas faz nascer a presunção de desvio dos recursos e essa conduta desidiosa, negligente e desrespeitosa com a coisa pública do gestor omisso gera ainda mais gasto público para instauração e processamento de TCE.
20.	Não merece reparos, portanto, a fundamentação do julgamento das contas dos responsáveis pela irregularidade, com imputação de débito - as contas serão julgadas irregulares quando ocorrer omissão no dever de prestar contas e dano ao Erário decorrente de ato de gestão antieconômico (art. 16, III, "a" e "c", da Lei 8.443/1992) . 
21.	Conforme esclarecido anteriormente, a solidariedade também é decorrente da Lei Orgânica - verificada a irregularidade nas contas, o Relator ou o Tribunal definirá a responsabilidade individual ou solidária pelo ato de gestão inquinado (art. 12, I) .
22.	Por fim, as cópias de notas fiscais supostamente enviadas ao MJ a título de prestação de contas não se prestam a comprovar a regular gestão dos recursos. Não há como se estabelecer o necessário nexo causal com a consecução dos objetivos do convênio, visto que não há sequer comprovação de que esses objetivos foram alcançados. 
23.	Com todas essas considerações, conclui-se que restaram amplamente comprovadas nos autos a omissão do recorrente no dever de prestar contas e a não adoção de qualquer medida legal que pudesse afastar a sua co-responsabilização enquanto prefeito sucessor, conforme os termos da Súmula/TCU 230.
24.	Cabe, portanto, negar provimento ao recurso, mantendo-se os termos do acórdão recorrido inalterados.  
CONCLUSÃO
25.	O exame técnico concluiu que restaram amplamente comprovadas nos autos a omissão do recorrente no dever de prestar contas e a não adoção de qualquer medida legal que pudesse afastar a sua co-responsabilização enquanto prefeito sucessor, conforme os termos da Súmula/TCU 230.
26.	Dessa forma, cabe negar provimento ao recurso, mantendo-se os termos do acórdão recorrido inalterados.
PROPOSTA DE ENCAMINHAMENTO
27.	Ante o exposto, submete-se à consideração superior a análise do presente recurso de reconsideração interposto por Carlos Artur Soares de Avellar Júnior, prefeito municipal de Barreiros/PE, contra o Acórdão 641/2016-TCU-Segunda Câmara, para posterior encaminhamento ao MP/TCU, propondose:
	a) conhecer do recurso e, no mérito, negar-lhe provimento; 
	b) dar ciência às partes, à Procuradoria da República no Estado de Pernambuco e aos demais órgãos/entidades interessados."
2.	Dissentindo da unidade especializada, a Procuradora-Geral Cristina Machado da Costa e Silva, representando o Ministério Público junto ao TCU, emitiu o seguinte pronunciamento nos autos (peça 47) :
"Trata-se de Recurso de Reconsideração interposto pelo Senhor Carlos Artur Soares de Avellar Júnior, Prefeito de Barreiros/PE, contra o Acórdão 641/2016-TCU-Segunda Câmara, por meio do qual o Tribunal julgou irregulares as contas do aludido responsável e do ex-Prefeito Antônio Vicente de Souza Albuquerque, condenando-os solidariamente ao pagamento do débito correspondente à integralidade dos recursos repassados mediante o Convênio n.º 370/2011, com o objetivo de promover ações de melhoria na área de segurança, no âmbito do Programa de Segurança Pública.
2	A Serur opina, em pareceres uniformes, pelo não provimento do Recurso, mantendo-se inalterado o decisum da Corte (peças n.ºs 45 e 46) .
3.	Com as devidas vênias, esta representante do Ministério Público tem compreensão diversa da matéria, consoante fundamentos já expostos em nossa manifestação pretérita, cuja reprodução faz-se oportuna:
"2. Em apertada síntese dos fatos, a Secex/PE constatou que a maior parte dos recursos foi gerida pelo ex-Prefeito (gestão 2009/2012) e signatário do ajuste, Senhor Antônio Vicente de Souza Albuquerque, a quem competia comprovar a boa e regular aplicação do dinheiro que lhe foi confiado, incidindo sobre o seu sucessor, Senhor Carlos Artur Soares de Avellar Junior, a responsabilidade pela omissão em prestar contas, nos termos da Súmula TCU n.º 230.
3. Diante da revelia das partes ao chamamento do Tribunal, a Unidade Técnica propõe, em derradeira instrução, a irregularidade das contas dos aludidos responsáveis, com a condenação solidária de ambos ao pagamento da integralidade dos recursos transferidos, aplicação de multa proporcional ao dano e outras providências de praxe (peças n.ºs 12, 13 e 14) .
4. Com as devidas vênias, entendemos que devem ser promovidos alguns ajustes na responsabilização dos gestores municipais, a fim de individualizar as respectivas condutas e também as consequências jurídicas de suas ações, conforme exporemos a seguir.
5. Deve ser observado que, consoante dados constantes do extrato da movimentação bancária extraído do Siconv (peça n.º 9) , dos R$ 400.000,00 transferidos ao Município à conta específica do convênio em tela, R$ 371.985,80 foram despendidos entre 06/09/2012 e 12/12/2012, portanto, durante a gestão do Senhor Antônio Vicente de Souza Albuquerque. Dessa forma, conclui-se que apenas cerca de R$ 28.014,19 remanesceram na conta específica para utilização pelo sucessor, Senhor Carlos Artur Soares de Avellar Junior, a quem competia aplicar essa parcela restante ou devolvê-la, além de prestar contas, ante a expiração do prazo de vigência da avença já em seu mandato.
6. Considerando esse quadro fático, em que um Prefeito despendeu a quase integralidade dos recursos e o outro omitiu-se em prestar contas e a aplicar ou devolver a sobra de recursos em conta, faz-se necessário individualizar as respectivas responsabilizações, imputando-se ao Senhor Antônio Vicente de Souza Albuquerque, individualmente, o débito correspondente ao valor de R$ 371.985,80, cuja integral aplicação ocorreu em sua gestão, limitando-se a responsabilidade de seu sucessor, também em caráter individual, ao dano da parcela que lhe foi transferida, de cerca de R$ 28.014,19 e também à sua omissão em prestar as contas devidas.
7. A propósito, em situações dessa natureza, a jurisprudência do Tribunal tem caminhado para soluções como a ora proposta, haja vista a ausência de nexo causal entre a eventual omissão do gestor subsequente em prestar contas e o dano causado pelo seu antecessor com recursos públicos já integralmente despendidos no momento da assunção do sucessor ao cargo de Prefeito.
8. Apenas para ilustrar o entendimento supra, transcrevemos trecho do Voto da eminente Ministra Ana Arraes no bojo do TC Processo 021.407/2013-4, no qual Sua Excelência aborda questão similar à ora tratada, in verbis:
'10. Independentemente da deliberação que venha a ser adotada no TC Processo 016.899/2010-5, todos os pareceres nele exarados já demonstram que a Súmula 230 não se mostra aderente à contemporânea jurisprudência deste tribunal, que caminha firme no sentido da exclusão da responsabilidade do prefeito sucessor por débito relacionado a recursos geridos integralmente por seu antecessor, sem prejuízo da aplicação de multa pela omissão no dever de prestar contas'. (Acórdão n.º 6.402/2015 - 2.ª Câmara) 
9. O raciocínio que leva à conclusão defendida no precedente supra é o de que, nessas hipóteses em que os recursos foram sabidamente gastos por um Prefeito e o prazo para prestar contas venceu na gestão seguinte, não há como se tentar imputar solidariedade pelo dano causado ao erário, uma vez que todo o recurso foi gasto pelo antecessor, cabendo ao seu sucessor apenas a apresentação da prestação de contas, dever esse que, ainda que descumprido, não tem relação de causa e efeito com eventual prejuízo causado pela má aplicação dos recursos, uma vez que o dano, se de fato ocorreu, foi gerado em período pretérito, antes mesmo de o Prefeito sucessor assumir o mandato.
10. Essa mesma compreensão se aplica à situação destes autos, visto que a maior parte do dinheiro foi gerida e despendida pelo Senhor Antônio Vicente de Souza Albuquerque, cabendo ao sucessor prestar contas e responder apenas pela sobra de recursos na conta específica no momento de sua assunção ao cargo e pela omissão".
4.	Nesta etapa processual, conquanto respeitemos a fundamentação aduzida pelo eminente Relator da deliberação recorrida, Ministro André Luiz de Carvalho, temos algumas reservas ao entendimento por ele manifestado, na medida em que a utilização ampla e irrestrita da Súmula n.º 230 promove uma verdadeira responsabilização objetiva de Prefeitos antecessor e sucessor, independentemente da contribuição de cada qual para a concretização do prejuízo.
5.	Não obstante, é oportuno deixar assente a nossa convicção de que a responsabilização de ex-Prefeito e de seu sucessor solidariamente pela integralidade do débito pode se dar em determinadas hipóteses, como no caso de o ajuste ter sido firmado por um e a responsabilidade de apresentar a prestação de contas ocorrer sob a gestão do outro, sem que este a tenha apresentado e, cumulativamente, não se tenha a possibilidade de se determinar quem efetivamente despendeu os recursos, uma vez que eles podem ter sido geridos por ambos parcialmente ou por qualquer deles integralmente, fato esse não sabido por negligência do próprio responsável pela prestação de contas.
6.	Na hipótese destes autos, contudo, sabe-se, de antemão, que o Prefeito sucessor não geriu recursos, tendo apenas devolvido o saldo remanescente na conta corrente específica tão logo instado pelo Concedente a informar acerca da aplicação destes recursos, consoante se depreende do extrato bancário à pp. 17 e 18 da peça n.º 35, informação essa trazida aos autos nesta fase recursal. Aliás, em seu expediente recursal, ele também junta documentos demonstrando que ele próprio notificou o Concedente acerca da existência de dificuldades na localização dos documentos componentes da prestação de contas e, ainda assim, providenciou a digitalização de gastos no importe de R$ 197.684,08, circunstâncias essas que podem ser vistas como atenuantes na reprovabilidade de sua conduta de não prestar contas.
7.	Desse modo, sobrevindo a informação de que o saldo transferido pelo Prefeito antecessor ao seu sucessor foi devolvido em 2014, reputamos necessária a correta delimitação das responsabilidades, ficando o primeiro com o débito que lhe foi imputado (com o abatimento da quantia devolvida pelo sucessor em 2014 - R$ 198.072,70) e o segundo sem débito e sem a aplicação de multa, considerando as circunstâncias atenuantes supra, sob pena de manter-se hígida decisão contendo verdadeira responsabilização objetiva, uma vez que não há nexo de causalidade entre a conduta de não prestar contas atribuível ao sucessor e eventual dano causado ao erário pelo seu antecessor em momento no qual aquele sequer exercia qualquer ingerência sob a conta específica do Convênio.
8.	A propósito, entendimento semelhante pode ser extraído do seguinte enunciado da jurisprudência selecionada do TCU, vazado nos seguintes termos:
"Enunciado
Havendo demonstração, por meio de extrato bancário, de que os recursos do convênio foram movimentados em parte pelo prefeito convenente e em parte pelo seu sucessor, cada gestor deve ser responsabilizado pelas irregularidades verificadas nas parcelas individualmente manejadas". (Acórdão 1140/2014-TCU-Segunda Câmara, Relator Ministra Ana Arraes) 
9.	Com essas considerações, restando demonstrado que parte dos recursos foi despendida pelo Senhor Antônio Vicente de Souza Albuquerque (gestão 2009/2012) e o saldo remanescente foi devolvido pelo seu sucessor, esta representante do Ministério Público se manifesta pelo provimento parcial do recurso, para fins de se excluir o Senhor Carlos Artur Soares de Avellar Junior do subitem 9.2.1 do Acórdão n.º 641/2016 - 2.ª Câmara e tornar sem efeito os subitens 9.2.2 e 9.3, julgando-se regulares com ressalva as suas contas, sem prejuízo de se incluir no subitem 9.2.1, como valor a ser abatido por ocasião do recolhimento do débito de que trata este dispositivo (como crédito) , a quantia de R$ 198.072,70, com data de 17/01/2014."
É o Relatório.

8.1. Raphael Parente Oliveira (26433/OAB-PE) e outros, representando Carlos Artur Soares de Avellar Júnior.

Procuradora-Geral Cristina Machado da Costa e Silva.

Tomada de contas especial. Omissão no dever de prestar contas. Contas irregulares. Débito e multa. Recurso de reconsideração. Conhecimento. AUSÊNCIA DE GESTÃO DE RECURSOS POR PARTE DO PREFEITO SUCESSOR. Adoção de medidas para prestação de contas com base na documentação existente. Devolução do saldo do convênio. PROVIMENTO PARCIAL.

TOMADA DE CONTAS ESPECIAL (TCE)

Secretaria de Recursos (Serur); Secretaria do TCU no Estado de Pernambuco (SEC-PE).

Cuidam os autos de Recurso de Reconsideração interposto pelo Senhor Carlos Artur Soares de Avellar Júnior, Prefeito de Barreiros/PE, contra o Acórdão 641/2016-TCU-Segunda Câmara, por meio do qual o Tribunal julgou irregulares as contas do aludido responsável e do ex-Prefeito Antônio Vicente de Souza Albuquerque, condenando-os solidariamente ao pagamento do débito correspondente à integralidade dos recursos repassados mediante o Convênio n.º 370/2011, com o objetivo de promover ações de melhoria na área de segurança, no âmbito do Programa de Segurança Pública.
Preliminarmente, cabe ratificar o conhecimento do recurso por estarem preenchidos os requisitos de admissibilidade previstos nos artigos 32, I, e 33 da Lei Orgânica do Tribunal de Contas da União e no art. 285 do Regimento Interno.
O recorrente alega, em suma, que o convênio foi firmado com início e término da vigência durante a gestão de seu antecessor, Antônio Vicente de Souza Albuquerque, sendo que o prazo para prestação de contas é que se findou na sua gestão, defendendo que não geriu recursos e não teve acesso aos documentos necessários para a prestação de contas, pois teriam sido extraviados pela gestão anterior.
Quanto ao mérito, a Serur concluiu que restaram comprovadas nos autos a omissão do recorrente no dever de prestar contas e a não adoção de qualquer medida legal que pudesse afastar a sua co-responsabilização enquanto prefeito sucessor, conforme os termos da Súmula/TCU 230. Diante disso, propõe o não provimento do Recurso.
Em outra mão, o Parquet demonstra que parte dos recursos foi despendida pelo Senhor Antônio Vicente de Souza Albuquerque (gestão 2009/2012) e o saldo remanescente foi devolvido pelo seu sucessor, manifestando-se provimento parcial do recurso, para fins de se excluir o Senhor Carlos Artur Soares de Avellar Junior do subitem 9.2.1 do Acórdão n.º 641/2016 - 2.ª Câmara e tornar sem efeito os subitens 9.2.2 e 9.3, julgando-se regulares com ressalva as suas contas, sem prejuízo de se incluir no subitem 9.2.1, como valor a ser abatido por ocasião do recolhimento do débito de que trata este dispositivo (como crédito) , a quantia de R$ 198.072,70, com data de 17/01/2014.
Com a razão o Ministério Público de Contas.
Consoante informação dos autos, o recorrente não geriu os recursos, tendo devolvido o saldo remanescente na conta corrente específica tão logo instado pelo Concedente a informar acerca da aplicação destes recursos, consoante se depreende do extrato bancário (peça 35, p. 17-19) .
Ademais, na presente etapa, conseguiu demonstrar que não ficou totalmente inerte diante da ausência da documentação completa necessária à prestação de contas (p.35, p. 18-19) , informando que juntou ao portal Siconv as informações encontradas.
Assim, embora não se tenha notícias nos autos de que outras medidas tenham sido realizadas para a recomposição da prestação de contas, é fato que as medidas tomadas foram suficientes, diante da ausência de documentação, para que se evitasse o aumento do prejuízo ao Erário público diante da ausência de resultados do convênio.
Por fim, registra-se que o recurso interposto beneficia também o prefeito antecessor, uma vez que restou comprovado que os recursos remanescentes na conta do convênio foram restituídos, devendo ser abatidos do débito.
	Assim, incorporando o parecer do MP/TCU (peça 47) às minhas próprias razões de decidir, concluo que procedem parcialmente as alegações do recorrente, razão pela qual VOTO por que este Tribunal adote a minuta de Acórdão que trago à apreciação deste Colegiado.
TCU, Sala das Sessões Ministro Luciano Brandão Alves de Souza, em 19 de março de 2019.
AROLDO CEDRAZ 
Relator